臺灣高雄地方法院民事判決　九十二年度小上字第一四四號
　　上　訴　人　甲○○
　　被上訴人　　台灣電力股份有限公司高雄區營業處
?
　　法定代理人　張坤雄
當事人間請求返還不當得利事件，上訴人對於中華民國九十二年十一月十九日本院高
雄簡易庭九十二年度雄小字第三五七五號第一審判決提起上訴，本院判決如下：
    主  文
上訴駁回。
第二審訴訟費用新台幣壹仟伍佰元由上訴人負擔。
    理　由
一、按對於小額程序之第一審判決之上訴，非以其違背法令為理由，不得為之，民事
    訴訟法第四百三十六條之二十四第二項定有明文。又所謂判決違背法令，乃指判
    決不適用法規或適用不當，或有民事訴訟法第四百六十九條第一款至第五款所列
    情形，此為同法第四百三十六條之三十二第二項準用第四百六十八條、第四百六
    十九條第一款至第五款所明定。又當事人小額第二審程序不得提出新攻擊或防禦
    方法。小額程序之第二審判決，依上訴意旨足認上訴為無理由者，得不經言詞辯
    論為之，民事訴訟法第四百三十六條之二十八、第四百三十六條之二十九第二款
    亦均有明文。
二、上訴人主張：
  (一)台灣電力公司營業規則（下稱台電營業規則）係被上訴人與不特定多數人訂立契
    約而單方預先擬定之契約，係定型化契約，因此種契約之訂立，消費者未就契約
    內容與企業經營者為個別磋商，只能對企業經營者所提供之定型化契約條款予以
    附合，而無討價還價之餘地，故又稱附合契約，自應受民法第二百四十七條之一
    、第一百十一條、消費者保護法第十二條、第十六條、消費者保護法施行細則第
    十四條等法律規範，始能貫徹政府保護消費者之立法目的，並確保公平交易之正
    義與消費者安全。又台電營業規則第四條所謂以新設辦理需繳新台幣（下同）三
    千三百元，係指同規則第六十七條之線路補助費，針對擴建補助費或新建補助費
    之情形，然上訴人所購買之房屋點交時，為供電供水均屬正常有效之情形，申請
    用電變更完全不涉及擴建或新建工程，自不發生擴建線路補助費或新建線路補助
    費之問題，自不應適用前揭新設繳費之規定，否則被上訴人暴利行為，嚴重侵害
    憲法保障人民財產權之立法精神與公平正義之原則，並違反公平交易及保護消費
    者相關立法之規範，顯失公平至為明確，依前揭法律規定，應屬無效，對上訴人
    不生效力。
  (二)上訴人僅能以過戶方式申請變更，依被上訴人營業規則第十二條第一項規，需前
    手與上訴人共同申請，但社會通常情形經法院拍賣者，均以法院核發之證明文件
    單獨辦理過戶，取得權利，被上訴人又要求上訴人需先繳清前手所積欠之電費，
    否則不能辦理過戶，需受到斷電之危險，被上訴人要求上訴人需負擔其與前手間
    已生之債務，有最高法院十八年上字第一四二三號、一九五三號判決，二十年上
    字第七九九號判決意旨，及民法第三百七十三條、第七十二條等規定相牴觸，亦
    違背債權相對性原理原則；上訴人以其管理經營上疏失責任，轉嫁消費者身上致
    契約目的無法達成，違背電業法強制締約之立法精神；並顯失公平，自始當然無
    效，上訴人不受其拘束；故被上訴人所受領給付，即無法律上原因（給付欠缺目
    的），自應依民法第一百七十九條規定負返還之義務；原審判決有不適用法規及
    適用不當之違背法令。爰依不當得利之規定，求為廢棄原判決。並命被上訴人返
    還九千九百九十四元及自九十二年七月十五日起至清償日止，按週年利率百分之
    五計算利息之判決。
三、查原審以上訴人向被上訴人申請用電，依被上訴人公司營業規則第十二條規定，
    得選擇承繼原用電戶之用電權利與義務；或選擇按新設用電申請其所需用電，上
    訴人於經拍賣取得本件用電處所建物所有權後，自行選擇繳清前手用戶所積欠之
    電費，因而繼受原用戶與被上訴人間之用電契約，有繳清費用收據為證，而認上
    訴人係基於與被上訴人間之約定而繳清前手積欠之電費，被上訴人所受之款項，
    並非無法律上原因而受利益，非屬不當得利，因而駁回上訴人在原審之訴，其判
    決理由已述甚明，並無違背法令之處。況原審依其法律上之確信解釋有關被上
    訴人營業規則之適用，其解釋、適用並無違背法律規定，適用法規自無違誤；至
    上訴人於本院上訴理由有關本件契約屬定型化契約條款應受民法第二百四十七條
    之一、第一百十一條、消費者保護法第十二條、第十六條、消費者保護法施行細
    則第十四條及民法第三百七十三條、第七十二條等法律規範；及台電營業規則第
    四條所謂以新設辦理需繳三千三百元，係指同規則第六十七條之線路補助費，針
    對擴建補助費或新建補助費之情形，與本件並不相符等抗辯，並未於原審提出，
    均屬新攻擊防禦方法，揆諸前開說明，本院自均不得予以審酌；是上訴人所指摘
    原審適用法規不當為當然違背法令云云顯無理由，爰不經言詞辯論，逕為駁回其
    上訴之判決。
四、末按，於小額訴訟之上訴程序，法院為訴訟費用之裁判時，應確定其費用額，民
　　事訴訟法第四百三十六條之十九第一項、第四百三十六條第三十二第一項規定甚
　　明。本件第二審裁判費用既認定應由上訴人負擔，故上訴人所支出之第二審裁判
　　費用一千五百元，自應由上訴人負擔。
據上論結：本件上訴為無理由，依民事訴訟法第四百三十六條之二十九第二款、第四
百三十六條之三十二第二項、四百四十九條第一項、第七十八條，判決如主文。
中　　　華　　　民　　　國　　九十三　　年　　　一　　　月　　 十六　　 日
                                      民事第五庭
~B審判長法官　陳嘉惠
~B法　　　官　黃宏欽
~B法　　　官　林玉心
正本係照原本作成。
本判決不得上訴。
中　　　華　　　民　　　國　　九十三　　年　　　一　　　月　　 十六　　 日
~B法院書記官　陳家宏
